臺灣高等法院刑事判決
110年度上易字第703號
上  訴  人  
即  被  告  陳彥志

上列上訴人因竊盜案件，不服臺灣新北地方法院109年度易字第6
37號，中華民國109年12月22日第一審判決（起訴案號：臺灣新
北地方檢察署109年度偵字第4338號），提起上訴，本院判決如
下：
    主  文
上訴駁回。
    事  實
一、陳彥志於民國108 年10月25日上午9 時21分許，騎乘車牌號
    碼000-000 號普通重型機車，行經新北市○○區○○路0 段000 
    號1 樓之社區工地（下稱本案工地），見阮中正所有之電動
    吊車工具1 臺（價值新臺幣23,000 元）放置該處無人看管
    ，竟意圖為自己不法之所有，基於竊盜之犯意，徒手竊取該
    電動吊車工具1 臺，得手後放置在米袋內，隨即騎乘上開機
    車逃離現場。嗣阮中正於同日下午1 時許，發現該電動吊車
    工具1 臺失竊並報警後，為警調閱現場附近之監視錄影器畫
    面，而查悉上情。
二、案經阮中正訴由新北市政府警察局新莊分局報告臺灣新北地
    方檢察署檢察官偵查起訴。
    理  由
壹、程序部分：
　　本判決以下所引具傳聞性質之各項供述證據，經本院於審理
    期日調查證據時提示並告以要旨後，未據當事人於言詞辯論
    終結前就證據能力部分有所異議，經審酌該言詞陳述或書面
    陳述作成時之情況，該等證據並無違背法定程序取得或顯不
    可信之情形，以之作為證據均屬適當，依據刑事訴訟法第15
    9條之5規定，自應認為均有證據能力。其餘認定事實所引用
    之非供述證據，並無證據證明係公務員違背法定程序所取得
    ，且就本案待證事項復具有相當關連性，亦無刑事訴訟法第
    159條之4顯有不可信之情況與不得作為證據之情形，且經本
    院於審理期日依法進行證據之調查、辯論，依同法第158條
    之4規定之反面解釋，亦均應有證據能力。
貳、實體部分：
一、認定犯罪事實之證據及理由：
　　訊據被告固不否認有於上開時地，騎乘車牌號碼000-000 號
    普通重型機車，行經新北市○○區○○路0段000 號1 樓之社區
    工地，並且在現場拿一個米袋裝入約十餘公斤之物品，然後
    攜帶離開現場(本院卷第62至63頁)，惟矢口否認有何竊盜犯
    行，辯稱：我沒有偷竊電動吊車工具，因為我在105 年間有
    到本案工地去做臨時工，後來做了快4 個多月離職，我是去
    拿我當時帶去的廢棄材料管和水管云云。本院經查：
  ㈠被告確有於上開時間，騎乘車牌號碼000-000 號普通重型機
    車至本案工地乙情，前亦據被告於警詢、檢察事務官詢問及
    原審準備程序、審理時坦承不諱（見偵卷第6 、34-35 頁、
    原審易字卷第60至61、88頁），並有現場監視錄影畫面擷圖
    在卷可查（見偵卷第11至14 頁），復經原審勘驗案發當天
    之監視錄影畫面確認無訛（見原審易字卷第84至86、91至93
     頁），此部分事實，首堪認定。
  ㈡證人即告訴人阮中正於警詢及檢察事務官詢問時均一致證稱
    略以：108 年10月25日上午7 時許，我有看到被告在本案工
    地附近閒晃，當時我正在放置工具，確定有將電動吊車工具
    1 臺放在本案工地，大約上午8 時許離開本案工地，回公司
    倉庫拿工具，該址鐵門是半開啟狀態，後來我在同日下午1 
    時許發現該電動吊車工具被竊，當時係將電動吊車工具放在
    桶子裡面，屋內有放米袋即卷附監視錄影畫面被告拿走之米
    袋，電動吊車工具重約20公斤等語（見偵卷第9至10、34、5
    0頁）。又本件復經原審勘驗案發現場監視錄影畫面，勘驗
    結果為：〈檔案名稱：LINE＿MOVIE ＿0000000000000 〉⒈錄影
    畫面顯示時間108 年10月25日上午9 時21分43秒許，被告身
    穿黑色上衣、外套（兩手袖子均捲至手肘處）及深色褲子，
    以兩手扶抱一裝有不明物體之白色袋子（即本案米袋，下統
    稱A 物），由畫面右下角步出，以雙手扶抱A 物、將A物靠
    在其身體、右腿，藉由身體、右腿往前施力之方式搬A物並
    以一跛一跛之方式往停車場步行並轉近畫面右腳而離開畫面
    。⒉約莫1 分鐘後，被告自其搬A 物離開畫面處步出，雙手
    已無持A 物，以正常方式朝機車方向前進，嗣騎乘機車至停
    車場出入口處停車後下車，並往其搬A 物離開畫面處附近前
    進。⒊約莫1 分鐘後，被告雙手垂提A 物、跛腳方式自其搬A
     物離開畫面處附近走出，用力將A 物拉起放置在相當於其
    機車腳踏板位置處後，騎乘機車離開。〈檔案名稱：LINE＿MO
    VI E＿0000000000000 〉錄影畫面顯示時間108 年10月25日上
    午9 時21分31秒，被告扶抱A 物，畫面可見白色袋子（即本
    案米袋）內裝之物體體積非小、有稜角，且該袋子係以開口
    朝下之方式套裝該物體，被告以將A 物靠在其身體、右腿，
    借助身體、右腿力量、跛行之方式步行移動並離開錄影畫面
    。自上開錄影畫面中被告未搬運A 物時走向機車之步行方式
    正常，搬運A 物時卻須以借助身體、腿力扶抱A 物並跛行之
    方式前進等情觀之，可知A 物重量非輕（見原審易字卷第84
    至86 頁）。依證人阮中正上開揭證述情節，本案電動吊車
    工具係在案發當日上午8 時許至下午1 時許間於本案工地失
    竊，該電動吊車工具之重量約有20公斤，重量非輕，參諸被
    告於案發當日上午9 時21分許出現在本案工地，並自本案工
    地取走以米袋裝載之物品，且該物品之重量非輕，與證人阮
    中正所證述，遭竊時間及所失竊之電動吊車工具重約20公斤
    相當。再被告取走之物品體積非小，係為有稜角之物，亦經
    原審勘驗監視錄影畫面如上，且自被告持取該物之方式係以
    雙手置在米袋中央，雙手扣住袋內物品（見偵卷第11至13頁
    、原審易字卷第93頁）之情狀以觀，亦合於卷附本案失竊電
    動吊車工具外觀係具有稜角之機具形狀，且需以雙手扣住機
    具兩邊稜角處之方式拿取之情形（見偵卷第15頁）。綜上情
    節以觀，已堪認被告確有於案發當日上午9 時21分許，至本
    案工地竊取告訴人阮中正所有之電動吊車工具1 臺無訛。
  ㈢被告上訴意旨否認上情，先是於警詢及檢察事務官詢問時辯
    稱：是因為在108 年1 月、2 月間在該處做清潔工作，打雜
    的零工，之前老闆「老李」叫「阿仁」去本案工地拿水管、
    切台切片、手動切割器等物，「阿仁」叫伊去拿，伊拿了就
    將該等物品交給「阿仁」，已經不知道「老李」、「阿仁」
    之真實姓名，也無聯絡方式云云（見偵卷第6 、34至35 頁
    ），後於原審審理中則改稱：伊在105 年間有到本案工地去
    做臨時工，後來做了快4 個多月離職去做本業水電工，之後
    該工地在108 年後完工，伊只是去拿廢棄材料，當天只有拿
    切割機片、材料管和水管，因為這些東西是伊所有之前當臨
    時工時帶去的，伊用米袋裝切割機片等物後帶走拿到新的工
    地去做云云(見原審卷第60至61頁)，前後供述內容顯然不一
    致，無法自圓其說。再證人阮中正於檢察事務官詢問時證稱
    ：伊在108 年10月25日當天才至本案工地施工，當時本案工
    地僅有一些垃圾和零星小五金等語（見偵卷第34頁）；證人
    王朝隆即在堡石營造股份有限公司之工地主任於檢察事務官
    詢問時亦證稱：是伊請阮中正至本案工地施工，阮中正在10
    8 年10月25日當天才開始施工，阮中正施工前，現場沒有存
    放水管、切台切片、手動切割器等物，且在阮中正施工之前
    ，在108 年1 、2 月間亦無聘僱其他公司或私人到現場施工
    或打掃清潔，伊在105 年6 月間開始雖有聘僱一家鴻綾公司
    在工地做清潔打雜，但老闆不叫「老李」，去問這家公司亦
    無叫做「阿仁」之員工等語（見偵卷第49至50 頁）。依上
    開證人阮中正、王朝隆之證述可知，本案工地於案發當時並
    無放置水管、切台切片、手動切割器等物，且該工地在108 
    年間亦無聘僱其他人或公司到現場施工或打掃，而在105 年
    間至該工地清潔之公司老闆或員工亦非被告辯稱之「老李」
    、「阿仁」，顯見被告上訴意旨所辯，乃子虛烏有，毫無憑
    信性可信。況且，依被告所供稱，伊於案發當日至本案工地
    取得並裝在米袋內之物為切割機片、材料管、水管、切剩的
    水管等物，係以米袋開口朝上承裝之方式裝載該等物品（見
    原審易字卷第60至61 、88頁），且若以袋子裝載切割機片
    、材料管、水管、切剩水管等零星、多樣物品，為避免袋內
    物品掉落，衡情亦應以袋口朝上之方式承裝，然被告於案發
    時係以米袋開口朝下之方式裝載物品，業經原審勘驗監視錄
    影畫面明確（見偵卷第13頁、原審易字卷第86頁）。是被告
    於案發當日持取物體之方式顯與被告前揭辯稱方式不同，亦
    與一般常人以袋子裝取零星物品之情迥異，益徵被告前揭所
    辯並無可採。
  ㈣綜上證據及理由所述，本案被告上訴意旨所辯，並無可採，
    犯行事證明確，堪予認定，自應依法論科。
二、論罪科刑部分：
  ㈠核被告所為，係犯刑法第320 條第1 項之普通竊盜罪。
　㈡被告前曾因犯竊盜案件，經臺灣新北地方法院以105 年度簡
    字第772 號判決判處有期徒刑3 月確定，於106 年3 月17日
    易科罰金執行完畢，有本院被告前案紀錄表在卷可查，本件
    係於上開有期徒刑執行完畢後，五年內再犯有期徒刑以上之
    罪，為累犯。本院審酌被告於106年間甫執行完畢竊盜犯行
    之刑罰後，仍再犯同罪質之本案竊盜罪，可見對刑罰之反應
    力薄弱且不知悔改，併衡酌被告違犯本案之情節、告訴人所
    受損失以及被告之犯後態度等情，相較刑法第320條第1項普
    通竊盜罪之最低本刑，堪認本案依刑法第47條第1項累犯之
    規定加重其刑，尚不致使被告所受刑罰超過其所應負擔之罪
    責而有過苛之情，爰依依法加重其刑。
三、沒收部分
　　按犯罪所得，屬於犯罪行為人者，沒收之；前2 項之沒收，
    於全部或一部不能沒收或不宜執行沒收時，追徵其價額，刑
    法第38條之1 第1 項前段、第3 項分別定有明文。本案被告
    竊得之電動吊車工具1 臺為其犯罪所得，且未據扣案，應依
    刑法第38條之1 第1 項前段、第3 項規定予以宣告沒收，並
    於全部或一部不能沒收或不宜執行沒收時，追徵其價額。
四、駁回被告上訴之理由：
　　被告上訴意旨空言否認犯罪不可採之理由，業據本院指駁如
    上，原審判決同此認定，以被告所犯事證明確，依法論罪科
    刑，均無違誤。再以被告之以行為人之責任為基礎，審酌被
    告前有多次因竊盜犯行經法院判處刑罰確定並執行完畢之紀
    錄，仍未思以正當合法管道獲取所需，再為本案竊盜犯行之
    犯罪動機、目的及犯罪手段，顯然欠缺尊重他人財產權之觀
    念，所為實應予以非難；復兼衡被告本案之犯罪情節及告訴
    人因此所受之損害尚未能獲得填補，以及被告自述國中畢業
    之智識程度，目前從事水電工作，薪資不固定，需扶養配偶
    及1 名子女之家庭生活經濟狀況等一切情狀，亦堪認原審判
    決亦已依刑法第57條之規定，具體審酌後就就被告所犯情節
    量處如原審判決主文所示之刑，並諭知易科罰金之折算標準
    ，並無明顯違反比例原則或罪刑相當原則之虞，亦堪稱妥適
    。被告上訴意旨否認犯行，並無理由，自應予以駁回。
據上論斷，應依刑事訴訟法第368條，判決如主文。
本案經檢察官鄧媛提起公訴，檢察官洪威華到庭執行職務。
中　　華　　民　　國　　110 　年　　5 　　月　　19　　日
                  刑事第十九庭  審判長法　官  曾淑華
                                      法　官  許文章
                                      法　官  陳文貴
以上正本證明與原本無異。
不得上訴。
                                      書記官  俞妙樺
中　　華　　民　　國　　110 　年　　5 　　月　　19　　日
附錄：本案論罪科刑法條全文
中華民國刑法第320條第1 項
意圖為自己或第三人不法之所有，而竊取他人之動產者，為竊盜
罪，處5年以下有期徒刑、拘役或50萬元以下罰金。